【裁判字號】    97,交訴,8
【裁判日期】    970916
【裁判案由】    業務過失致死
【裁判全文】
臺灣臺東地方法院刑事判決               97年度交訴字第8號
公  訴  人  臺灣臺東地方法院檢察署檢察官
被      告  乙○○  原名「李.
選任辯護人  林政雄律師
上列被告因業務過失致死案件，經檢察官提起公訴（97年度偵字
第518號），本院判決如下：
    主  文
乙○○從事業務之人，因業務上之過失致人於死，處有期徒刑捌
月。緩刑年。
    事  實
一、乙○○（原名「李志賢」，民國86年11月25日更名）以駕駛
    租賃小貨車載送貨品為業，為從事駕駛業務之人，於97年2
    月25日下午5時17分許，駕駛車牌號碼1026─RR號租賃小貨
    車，沿臺東縣成功鎮○○路內側車道由東往西方向直行，途
    經中山號與中華路設有紅綠燈之交岔路口時，原應注意汽車
    行駛至交岔路口，其行進應遵守燈光號誌之指示，並注意車
    前狀況，隨時採取必要之安全措施，而依當時情形，又無不
    能注意之情事，竟於其行進方向，燈光號誌已由綠燈變換為
    黃燈，疏未注意車前狀況，未隨時採取必要之安全措施，仍
    貿然闖越黃燈強行通過，適有亦未注意行進應遵守燈光號誌
    之指示及車前狀況，並隨時採取必要安全措施之蘇宗賢，騎
    乘車牌號碼PVF─109號重型機車，沿中華路由南往北方直行
    至上開交岔路口，貿然闖越紅燈行駛至該處，並疏於注意車
    前狀況，亦未隨時採取必要之安全措施，導致蘇宗賢機車前
    方撞擊乙○○所駕駛之租賃小貨車左側前輪及上方車身，致
    蘇宗賢人車倒地，因頭部撞擊外傷、顱內出血，經送馬偕紀
    念醫院臺東分院急救後，至97年2月26日下午8時35分許不治
    死亡。乙○○於前開事故發生後，於犯罪未為有偵查權之機
    關或該管公務員發覺前，主動向警察機關報明其係肇事者，
    進而接受裁判。
二、案經臺東縣警察局成功分局報告臺灣臺東地方法院檢察署檢
    察官偵查起訴。
    理  由
壹、程序部分（證據能力部分）：
    按被告以外之人於審判外之言詞或書面陳述（即學理上所稱
    之「傳聞證據」），除法律有規定者外，不得作為證據（即
    學理上所稱之「傳聞法則」）。刑事訴訟法第159條第1項固
    有明文。惟按被告以外之人於審判外之陳述，雖不符刑事訴
    訟法第159條之1至之4之規定，而經當事人於審判程序同意
    作為證據，法院審酌該言詞陳述或書面陳述作成時之情況，
    認為適當者，亦得為證據；當事人、代理人或辯護人於法院
    調查證據時，知有第159條第1項不得為證據之情形，而未於
    言詞辯論終結前聲明異議者，視為有前項之同意，刑事訴訟
    法第159條之5定有明文。查本案以下所引用之被告以外之人
    於審判外之陳述，被告乙○○及其辯護人於本院準備程序中
    均表示沒有意見，同意作為證據，且迄於言詞辯論終結前，
    亦未就本院所調查之證據資料主張有刑事訴訟法第159條第1
    項不得為證據之情形，本院審酌該證據作成之情況，認均無
    不適當情事，依刑事訴訟法第159條之5第2項之規定，均有
    證據能力，合先敘明。
貳、實體部分：
一、訊據被告乙○○對於上開事實坦認不諱，核與證人丙○○於
    本院審理時結證之情相符。此外，並有道路交通事故調查報
    告表（一）、（二）、道路交通事故現場圖、臺灣臺東地方
    法院檢察署現場履勘筆錄各1份，履勘現場之照片4張、現場
    及車損照片共16張在卷可稽。而被害人蘇宗賢因本件車禍致
    頭部外傷、急性硬腦膜下血腫及腦內出血死亡，亦經臺灣臺
    東地方法院檢察署檢察官督同檢驗員到場相驗屬實，製有相
    驗筆錄、驗斷書、相驗屍體證明書各1份附卷足憑。按汽車
    （含機器腳踏車；下同）行駛至有號誌之交岔路口，應遵守
    燈光號誌之指示行進；且汽車行駛時駕駛人應注意車前狀況
    ，並隨時採取必要之安全措施。道路交通安全規則第94條第
    3項、第102條第1項第1款定有明文。依據上開道路交通事故
    調查報告表（一）、現場照片所示，本件車禍現場是號誌運
    作正常交岔路口內，被告乙○○駕駛上開租賃小貨車沿臺東
    縣成功鎮○○路由東往西方向行駛，於行至有燈光號誌之上
    揭交岔路口時，其行進本應遵守燈光號誌之指示，並隨時採
    取必要之安全措施，且依當時天候晴，日間自然光線，路面
    乾燥無缺陷，視距良好，並無不能注意之情事，竟疏未注意
    該處路口燈光號誌燈，已由綠燈變換為黃燈，仍貿然闖越黃
    燈強行通過，致適有亦未注意遵守燈光號誌之指示行進，且
    疏未注意車前狀況，並隨時採取必要安全措施之被害人蘇宗
    賢，騎乘車牌號碼PVF─109號重型機車闖越紅燈行駛至該處
    ，致該機車前方部位撞擊被告所駕駛租賃小貨車左側前輪及
    上方車身，被害人蘇宗賢因而人車倒地，受有上述傷害而不
    治死亡，則被告之過失行為與被害人之死亡間，具有相當因
    果關係。雖被害人於本件車禍時，騎乘機車闖紅燈行駛及疏
    未注意車前狀況採取必要安全措施之情形，亦有過失，惟此
    僅屬被害人對車禍發生與有過失，仍難免除被告對本件車禍
    發生具有過失之認定。本件事證明確，被告犯行堪以認定，
    應依法論科。另起訴書固認被告行駛至上開交岔路口，係因
    闖越紅燈及未注意車前狀況而生本件車禍，且未提及被害人
    蘇宗賢當時係闖越紅燈等情，惟依目擊證人丙○○於本院審
    理時結證：伊有看到車禍發生經過，伊當時站在上開交岔路
    口附近的中華路等紅燈，看到被告開的貨車，中山路那邊是
    黃燈，撞到的時候中華路是紅燈，中山路是黃燈，伊是在停
    等紅燈時聽到碰一聲，過了3秒之後中華路才變成綠燈；車
    禍發生前，伊看到黃燈及被告的車輛剛要過中華路靠近超商
    那邊等情（見本院卷第46頁及其背面、第49頁），復參酌上
    開交岔路口交通號誌時制設定為：中山路綠燈25秒、黃燈5
    秒、紅燈45秒；中華路綠燈35秒、黃燈5秒、紅燈35秒；中
    山路黃燈5秒後為四面全紅3秒，計8秒後中華路始轉換為綠
    燈，因此前揭交岔路口淨空設定為3秒等節，有卷附臺東縣
    警察局97年9月8日東交警字第0970052540號函可資參考，核
    與證人丙○○前開證述亦可相符。綜上事證，被告應係貿然
    闖越黃燈且未注意車前狀況致生本件車禍事故，而被害人蘇
    宗賢則係闖越紅燈而對本件事故之發生與有過失。是以，起
    訴書所載上情，容有誤會，併予敘明。
二、按刑法上所謂業務，係指個人基於其社會地位繼續反覆所執
    行之事務，其主要部分之業務固不待論，即為完成主要業務
    所附隨之準備工作與輔助事務，亦應包括在內（最高法院71
    年台上字第1550號判例參照）。被告乙○○於本件車禍事故
    發生時，係以駕駛租賃小貨車載運貨物為業，業據其自承在
    卷，並有其駕駛執照、行車執照（均影本）各1份在卷為憑
    ，自屬從事駕駛業務之人，其於執行駕駛租賃小貨車業務時
    ，因過失肇事致被害人死亡，核被告所為，係犯刑法第276
    條第2項業務過失致人於死罪。被告肇事後，等待員警到場
    處理，並當場陳明自己係肇事者，其於有偵查權之員警發覺
    前開犯行之犯罪人前，自行向處理員警申述犯罪事實，並隨
    同員警到案及接受審判，有臺東縣警察局道路交通事故肇事
    人自首情形紀錄表（見相驗偵卷第23頁）及97年2月25日調
    查筆錄各1份（見相驗卷第5頁及其背面）附卷可稽，符合自
    首之規定，爰依刑法第62條前段規定，減輕其刑。爰審酌被
    告無不良前科，素行良好，因一時疏忽鑄成大錯，犯後已坦
    承犯行，態度尚佳，且已與被害人家屬達成和解，有本院97
    年4月11日調解筆錄1份附卷可憑，被害人家屬亦表示願意原
    諒被告，而車禍之發生因被害人違反道路交通安全規則與有
    過失等一切情狀，量處如主文所示之刑。又被告前未曾受有
    期徒刑以上刑之宣告，有臺灣高等法院被告前案紀錄表1份
    附卷可稽，其因一時疏失，致罹刑章，且於犯罪後已與被害
    人家屬和解並賠償損害，其經此教訓後，當知所警惕而無再
    犯之虞，本院認其刑之宣告以暫不執行為適當，爰依刑法第
    74條第1項第1款諭知緩刑3年，以啟自新。
據上論斷，應依第299條第1項前段，刑法第276條第2項、第62條
前段、第74條第1項第1款，刑法施行法第1條之1第1項、第2項前
段，判決如主文。
本案經檢察官甲○○到庭執行職務
中    華    民    國    97    年    9    月    16    日
                     交通法庭   審判長法  官  李水源
                                      法  官  蔡慧雯
                                      法  官  盧亨龍
以上正本證明與原本無異。
如不服本判決應於收受本判決後10日內向本院提出上訴書狀；上
訴書狀應敘述具體理由。未敘述上訴理由者，應於上訴期間屆滿
後20日內向本院補提理由書狀（均須按他造當事人之人數附繕本
）。「切勿逕送上級法院」。
告訴人或被害人對於本判決如有不服，請書具不服之理由狀，請
求檢察官上訴者，其上訴期間之計算係以檢察官收受判決正本之
日期為準。
                                      書記官  石佳琪
中    華    民    國    97    年    9     月    17    日
附錄本案論罪科刑法條全文：
中華民國刑法第276條
因過失致人於死者，處2年以下有期徒刑、拘役或2千元以下罰金
。
從事業務之人，因業務上之過失犯前項之罪者，處5年以下有期
徒刑或拘役，得併科3千元以下罰金。
刑法第284條第2項：
從事業務之人，因業務上之過失傷害人者，處1年以下有期徒刑
、拘役或1千元以下罰金。致重傷者，處3年以下有期徒刑、拘役
或2千元以下罰金。


司法院資訊處製作；財團法人民間司法改革基金會備份。
